臺灣南投地方法院民事裁定
110年度輔宣字第12號
聲  請  人  陳碧茹  


代  理  人  吳常銘律師
相  對  人  洪文啟  


關  係  人  洪玉郡  

上列聲請人對於相對人聲請輔助宣告事件，本院裁定如下：
    主    文
一、宣告洪文啟（男，民國00年0月00日出生，身分證統一編號
    ：Z000000000號）為受輔助宣告之人。
二、選定陳碧茹（女，民國00年0月00日出生，身分證統一編號
    ：Z000000000號）為受輔助宣告人洪文啟之輔助人。
三、程序費用由受輔助宣告人洪文啟負擔。
    理    由
一、聲請意旨略以：聲請人陳碧茹為相對人洪文啟之母，相對人
    現年雖達24歲而已成年，然因發展遲緩，於民國105年6月2
    日即領有身心障礙證明，復於110年6月30日身心障礙證明屆
    滿前，經衛生福利部草屯療養院進行殘障鑑定，評估認為「
    …其認知功能與生活適應上的能力落後同儕許多，雖有基本
    的語言理解、表達，自我照顧能力，不過在複雜的環境，如
    ：工作上的人際職場應對、文件處理、情緒調節與問題解決
    能力落後，整體仍屬輕度障礙。」，是相對人應有「對於因
    精神障礙或其他心智缺陷，致其為意思表示或受意思表示，
    或辨識其意思表示效果之能力，顯有不足」之情形，又因相
    對人情緒起伏極大，平常經常意氣用事、衝動決策、做事莽
    撞，為恐相對人遭有心人士利用或詐騙，在外做出不明智之
    舉動，爰依民法第15之1條第1項、第1113條之1、家事事件
    法第177條以下規定，聲請對相對人為輔助宣告，並請求選
    定聲請人為相對人之輔助人等語。
二、按對於因精神障礙或其他心智缺陷，致其為意思表示或受意
    思表示，或辨識其意思表示效果之能力，顯有不足者，法院
    得因本人、配偶、四親等內之親屬、最近一年有同居事實之
    其他親屬、檢察官、主管機關或社會福利機構之聲請，為輔
    助之宣告。受輔助宣告之人，應置輔助人。法院選定輔助人
    時，應依受輔助宣告之人之最佳利益，優先考量受輔助宣告
    之人之意見，審酌一切情狀，並注意下列事項：受輔助宣
    告之人之身心狀態與生活及財產狀況。受輔助宣告之人與
    其配偶、子女或其他共同生活之人間之情感狀況。輔助人
    之職業、經歷、意見及其與受輔助宣告之人之利害關係。
    法人為輔助人時，其事業之種類與內容，法人及其代表人與
    受輔助宣告之人之利害關係。民法第15條之1第1項、第1113
    條之1、第1111條之1分別定有明文。
三、經查，聲請人主張之事實，業據其提出受宣告人親屬系統表
    戶籍謄本中華民國身心障礙證明正反面影本、衛生福利部草
    屯療養院心理衡鑑紀錄紙、親屬會議同意書、衛生福利部草
    屯療養院診斷證明書等件為證；另本院審驗相對人之心神狀
    況，於鑑定人即衛生福利部草屯療養院醫院黃聿斐醫師前訊
    問相對人，相對人對本院之訊問，關於其姓名、生日、父母
    及妹妹姓名、有哪工作、在何學校畢業、就讀學科、住何處
    及與誰同住等問題均能清楚回答，惟就簡單之數學計算（如
    99+99、101-99、17+6之問題），部分有計算錯誤之情形，
    可見其認知辨識及為意思表示之能力已有所欠缺；而經該院
    鑑定結果，認定相對人為輕度智能障礙、適應障礙症合併焦
    慮情緒，相對人之認知功能不佳，雖能處理基本日常生活自
    理及簡單工作，但在人際溝通、理解外在情境、推論他人的
    行為意圖等方面，存有困難，且在面對壓力情境時，易受情
    緒影響而難以適當的回應外在的要求，導致思考混亂、容易
    發生錯誤，可能有困難獨自因應生活環境中較為複雜的情境
    或問題，需他人協助。因此，相對人目前之行為能力，受上
    述心智缺陷之影響，其為意思表示或受意思表示，或辨識其
    意思表示之能力，會達到顯著下降之程度，但未及完全喪失
    等語，此有該院110年11月15日草療精字第1100012045號函
    所附相對人之精神鑑定報告書在卷為憑。是本院認相對人之
    心智精神狀態，其為意思表示或受意思表示，或辨識其意思
    表示效果之能力，顯有不足，爰依法為輔助之宣告。
四、關於選定輔助人部分：
　　本院審酌相對人現無配偶，其父洪錫章已歿；而聲請人係相
    對人之母，誼屬至親，獨力扶養相對人成長，現仍繼續協助
    處理相對人生活相關事務，對相對人生活習慣及身心狀況有
    所了解，復有意願出任輔助人一職，且相對人之妹洪玉郡亦
    同意由聲請人擔任相對人之輔助人，此有聲請狀、親屬會議
    同意書在卷可參，堪認由聲請人擔任相對人之輔助人，符合
    相對人之最佳利益，爰選定聲請人為受輔助宣告人之輔助人
    。
五、程序費用負擔之依據：家事事件法第177條第2項、第164條
    第2項。
中　　華　　民　　國　　110 　年　　11　　月　　19　　日
                家事法庭    法  官  黃立昌
以上正本係照原本作成。
如對本裁定抗告，須於裁定送達後10日內向本院提出抗告狀，並
應繳納抗告費新臺幣1,000元。
中　　華　　民　　國　　110 　年　　11　　月　　19　　日
                            書記官　古紘瑋